最高法院刑事裁定　　　　　　　一○○年度台抗字第二○八號
抗　告　人　劉明憲
上列抗告人因違反毒品危害防制條例案件，不服台灣高等法院高
雄分院中華民國九十九年十二月二十四日駁回聲請再審之裁定（
九十九年度聲再字第一三五號），提起抗告，本院裁定如下：
    主  文
抗告駁回。
    理  由
本件原裁定以：聲請人即抗告人劉明憲之聲請意旨略稱：聲請人
經台灣高等法院高雄分院九十五年度上重更(一)字第二一號確定判
決（按該判決論聲請人以共同販賣第一級毒品罪處無期徒刑，並
經最高法院九十六年度台上字第四五○五號判決從實體上駁回聲
請人之上訴而確定），然聲請人係受海巡署海岸巡防總局北部地
區巡防局（下稱北巡局）王敏文教唆運毒，又受檢察官何景東、
警察陳水先等人之陷害，始涉自緬甸運入毒品返台自首。又聲請
人確因己意而中止運輸毒品，並防止毒品流入市面，應成立中止
未遂犯；聲請人並無販賣毒品之營利意圖，亦無交付毒品予他人
；且係自行將毒品轉運並加予銷燬，應屬不罰。惟聲請人因受教
唆及陷害，致未主張上開有利於己之事證，致被判處罪刑確定。
玆發現有確實之新證據，即運輸之海洛因應有三十二塊，原判決
所憑之證物，已證明其為偽造與變造（即海洛因磚非二十塊，應
係三十二塊）；調查失職之王敏文、陳水先、何景東等，即可發
現原判決所憑檢警、鑑定，係屬虛偽。足證聲請人並無共同販賣
第一級毒品之犯行。若調查王敏文、陳水先、何景東等之失職行
為，該新證據，必可動搖原判決之事實認定，使聲請人受無罪之
判決，爰依刑事訴訟法第四百二十條規定聲請再審等語。惟經調
閱原確定判決全案卷內資料，聲請人並無隻字片語提及如再審意
旨所載：「聲請人係受北巡局王敏文教唆運輸毒品，又被檢察官
何景東、警察陳水先等人之陷害，始涉自緬甸運輸毒品返台自首
之案件」等情節內容，是否屬實，已難憑採。又本院（指原法院
，下同）審理該案件時，向北巡局發函調查：「該局有無曾經接
獲聲請人劉明憲上開所辯稱之檢舉該案運毒集團之情事」等。該
局函覆稱：並無接獲聲請人劉明憲所陳報之檢舉該案運毒集團之
資料等語；有該局民國九十六年二月八日北局情字第0960002091
號函在卷可考。因而認定聲請人所辯有就該案運毒集團之犯行盡
檢舉義務乙節，不足採信。且認定該案並無聲請人所主張之「聲
請人在該案之身分為檢舉之秘密證人，或調查該案之北巡局就該
案運輸毒品入台時，要用控制下交付之方式抓人」等情事，而駁
回聲請人於該案傳喚調查王敏文之聲請，以上各節事實及理由，
已詳載於上開刑事判決。是聲請人聲請再審理由所主張「伊係受
北巡局人員教唆及被檢察官及警察陷害而自緬甸運輸海洛因毒品
來台」乙節，顯係聲請人本次聲請再審時，始提出之新事實，並
非於事實審法院判決該案件前已經存在。又聲請人再審理由所主
張：「北巡局調查人員王敏文、警員陳水先、檢察官何景東等人
，於九十四年四月十五日，聲請人將第一批毒品海洛因磚十二塊
運抵台灣時，經渠等之包庇放行，而未當場舉發」等情，已經本
院於該案調查認無證據足以證明為真實，詳如上述。聲請人再以
此一相同之事實，主張有新事實新證據之再審理由云云，核與「
新證據」應具備之「嶄新性」要件不符。況聲請人主張伊係受上
開檢、調、警等公務員陷害教唆而自緬甸運輸毒品來台乙節，並
請求傳訊王敏文、何景東、陳水先等人，此部分事實，顯須俟該
等證人到庭接受訊問調查，就渠等證述之內容，由法院加予審酌
後，始能據以認定。從形式上觀察，尚不足以動搖原有罪確定判
決，而為受判決人無罪、免訴、免刑或輕於原判決所認罪名之判
決，亦不符「新證據」應具備之「顯然性」要件。至其主張：「
其因己意而中止犯行，轉運銷燬毒品，防止毒品流入市面，應成
立中止犯、未遂犯；無營利販賣毒品海洛因予他人之實質目的，
未將毒品交付他人；轉運銷燬毒品之行為，係依法令之行為」等
再審事由云云，核與該案確定判決認定之事實相左，且聲請人主
張有上開再審事由，其提出之證據方法，為聲請勘驗上開扣案之
十六塊海洛因及相關扣押證據資料等，然就上開證據方法本身形
式上觀察，亦不足以動搖原有罪確定判決，而為受判決人無罪、
免訴、免刑或輕於原判決所認罪名之判決，仍與「新證據」應具
備之「顯然性」要件未合。又聲請人並非主動向有偵查犯罪機關
或檢、警、調人員自首犯罪，並接受裁判，已詳如該案判決，聲
請人以其係自首，據以主張有再審事由，尤與客觀事實相悖，核
非適法之再審理由。另聲請人並未提出任何確定判決，以證明上
開刑事判決，所憑之證物，已證明其為偽造或變造；或該判決所
憑之證言、鑑定或通譯，已證明其為虛偽，空言主張上開確定判
決，所憑之證據係偽造、變造；所憑之證言係虛偽，據以聲請再
審云云，猶與再審規定不符。從而聲請人所執聲請再審之理由，
均非屬刑事訴訟法第四百二十條第一項及第四百二十一條規定之
再審事由，其再審之聲請，均無理由等情。因認抗告人聲請再審
之事由，均非適法，乃駁回抗告人再審之聲請；經核於法尚無不
合。抗告人抗告意旨僅泛稱：新事證係自緬甸取得之海洛因磚共
三十二塊，原判決論證失據有理由不備之違法，請准予再審等語
。惟查：刑事訴訟法第四百二十條第一項第六款所謂「發現確實
之新證據」，係指該證據於事實審法院判決前業已存在，為法院
、當事人所不知，不及調查斟酌，至其後始行發現，且就證據本
身形式觀察，固不以絕對不須經過調查程序為條件，但必須顯然
可認為足以動搖原有罪之確定判決，而為受判決人無罪、免訴、
免刑或輕於原判決所認罪名之判決者為限；亦即該「新證據」須
可認為確實具有足以動搖原確定判決，而對受判決人為更有利判
決之「確實性」外，尚須具備該證據係在事實審法院於判決前已
存在，因未經發現，不及調查斟酌，或審判時未經注意，至其後
始行發現之「嶄新性」特質，二者均屬不可或缺，倘若未具備上
開「確實性」與「嶄新性」二種聲請再審新證據之特性，即不能
據為聲請再審之原因。抗告人於原審即執：運輸之海洛因磚應有
三十二塊，原判決所憑之證物，已證明其為偽造與變造（即海洛
因磚非二十塊，應係三十二塊）；而原確定判決（本院九十六年
度台上字第四五○五號）已綜合卷內證據資料，就抗告人前揭否
認犯罪之辯解，詳予說明其非可採之理由，並敘明第二審法院認
抗告人於緬甸仰光所購入之海洛因磚係二十塊，其中十二塊寄放
在該地香格里拉飯店，其餘八塊則夾藏在二只穩壓器內，寄送來
台，另在柬埔寨將海洛因磚八塊夾藏入另二只穩壓器內，寄送抵
台，抗告人係先後二次，分別在緬甸及柬埔寨購入二十塊及取得
八塊海洛因磚，總計二十八塊，並非如抗告人所主張之三十二塊
，且先後分別自緬甸、柬埔寨運抵台灣之海洛因磚，各次均僅有
八塊，合計自我國境外私運來台之海洛因磚共十六塊，均經檢察
官指揮之專案小組查獲扣押在案。抗告人仍以業經原判決認定屬
實而詳予敘明之證據，認屬確實之新證據，而提起本件再審之聲
請，自非有理由。又王敏文、陳水先、何景東再予傳喚，渠等究
為如何之陳述，亦非僅從形式上觀察，即可認為顯然足以動搖原
有罪之確定判決，而為抗告人輕於原判決所認罪名之判決，原裁
定認此非屬「確實之新證據」，並未違法。抗告意旨猶執陳詞，
指摘原裁定違法，難認為有理由，應予駁回。
據上論結，應依刑事訴訟法第四百十二條，裁定如主文。
中    華    民    國  一○○  年    三    月  二十四  日
                      最高法院刑事第六庭
                          審判長法官  洪  文  章  
                                法官  王  居  財  
                                法官  郭  毓  洲  
                                法官  沈  揚  仁  
                                法官  林  瑞  斌  
本件正本證明與原本無異
                                      書  記  官  
中    華    民    國  一○○  年    三    月  二十八  日
                                                      v